臺灣高等法院民事判決
109年度家上字第120號
上  訴  人  A 0 1
訴訟代理人  莊慶洲律師
複代理人    吳亞澂律師
被上訴人    A 0 2

上列當事人間請求離婚事件，上訴人對於中華民國109年2月27日
臺灣新竹地方法院108年度婚字第207號第一審判決提起上訴，本
院於109年8月19日言詞辯論終結，判決如下：
    主      文
上訴駁回。
第二審訴訟費用由上訴人負擔。
    事實及理由
一、被上訴人主張：兩造於民國00年0月00日結婚，婚後育有未成年子女甲○○（女，00年00月00日生）；婚後上訴人性格丕變，情緒暴躁，且自伊懷孕後迄今，上訴人均拒絕與伊行夫妻之實，兩造已長達15年無性生活；又於108年6月23日上訴人要求伊以名下不動產為其辨理抵押借款遭拒後，竟動手拉扯伊，致伊雙手挫傷，伊即向原法院聲請保護令獲准，自遭上訴人施暴後，伊即搬離兩造住處，分居至今，期間上訴人對伊之生活從未聞問，兩造婚姻關係顯已生重大破綻，難以繼續維持等情。爰依民法第1052條第2項規定，求為判准兩造離婚（原審為被上訴人勝訴之判決，上訴人不服，提起上訴）。並於本院答辯聲明：如主文所示。
二、上訴人則以：伊係因被上訴人身體不好，且生活緊湊，故少
    有行房，被上訴人自行離家後，伊亦未拒絕其返家，兩造與
    子女於108年間仍共同至國外旅遊，顯見兩造感情穩定，被
    上訴人提起本件離婚訴訟係為處理夫妻剩餘財產分配等語，
    資為抗辯。並於本院上訴聲明：㈠原判決廢棄。㈡被上訴人於
    第一審之訴駁回。
三、查，兩造於00年0月00日結婚，育有未成年子女甲○○（女，0
    0年00月00日生），兩造婚姻關係現仍存續中等情，有卷附
    戶籍謄本可稽(見原審卷第23頁)，且為兩造所不爭執，堪信
    為真。
四、本件應審究者為被上訴人依民法第1052條第2項之規定，訴
    請離婚，是否有據？
㈠、按民法第1052條第2項所稱「有前項以外之重大事由，難以維
    持婚姻者」，係抽象的、概括的離婚事由，此乃緣於74年修
    正民法親屬編時，為因應實際需要，參酌各國立法例，導入
    破綻主義思想所增設。但其事由應由夫妻一方負責者，僅他
    方得請求離婚，是其所採者為消極破綻主義精神，非積極破
    綻主義。關於「難以維持婚姻之重大事由」，係以婚姻是否
    已生破綻而無回復之希望為其判斷之標準。而婚姻是否已生
    破綻無回復之希望，則應依客觀之標準，即難以維持婚姻之
    事實，是否已達於倘處於同一境況，任何人均將喪失維持婚
    姻意欲之程度而定。至於同條項但書所規定「難以維持婚姻
    之重大事由應由夫妻之一方負責者，僅他方得請求離婚」，
    乃因如肯定有責配偶之離婚請求，無異承認恣意離婚，破壞
    婚姻秩序，且有背於道義，尤其違反自己清白（cle-anhand
    s）之法理，有欠公允，同時亦與國民之法感情及倫理觀念
    不合，因而採消極破綻主義。倘該重大事由，夫妻雙方均須
    負責時，應比較衡量雙方之有責程度，僅責任較輕之一方得
    向責任較重之他方請求離婚，如有責程度相同時，雙方均得
    請求離婚，始屬公允，是責任較重之一方應不得向責任較輕
    之他方請求離婚（最高法院94年度台上字第2059號判決意旨
    參照）。
㈡、經查：
　　⑴、被上訴人主張兩造於被上訴人懷孕後迄今，因上訴人均
        拒絕行夫妻之實，已長達15年無性生活等情，為上訴人
        所不爭執（見本院卷第113頁），且上訴人就此僅稱係
        因被上訴人身體不佳又生活緊湊等情（見原審卷第302
        頁），堪認兩造就夫妻生活相處，已長期無法調適溝通
        ，足以造成夫妻情感障礙。
　　⑵、又被上訴人主張上訴人於108年6月23日僅因細故，竟對
        被上訴人家暴，動手拉扯被上訴人致其雙手挫傷，經其
        向原法院聲請保護令獲准，被上訴人乃於當日離家，兩
        造分居迄今等情，有家庭暴力事件驗傷診斷書為證(見
        原審卷第29至31頁)，並為上訴人所不爭執（見本院卷
        第112至113頁），另經本院調閱原法院108年度家護字
        第291號通常保護令卷宗核閱屬實，亦可認上訴人確實
        無法與被上訴人理性溝通，僅因細故即出手拉扯被上訴
        人致其成傷，又自此分居迄今，亦足致兩造婚姻有難以
        維持之情。 
　　⑶、依上說明，上訴人長期以來就夫妻生活無法與被上訴人
        溝通調適，僅因其片面之理由，長達15年餘不與被上訴
        人行夫妻之實，已足造成夫妻情感裂痕；又於上開時間
        ，僅因細故即對被上訴人施以肢體暴力，被上訴人並因
        此聲請上開通常保護令獲准，已見兩造婚姻確有難以維
        持之情；而兩造已分居，未再共同生活，亦見兩造夫妻
        間之互信、互愛、互相關心之基礎已嚴重動搖，已無夫
        妻情分可言，堪認兩造之婚姻業已發生嚴重之破綻，婚
        姻關係實難以繼續維持甚明。
　　⑷、本院審酌上情，認上訴人婚後，長期無法與被上訴人為夫妻生活之溝通調適，夫妻情感已生裂痕；而上訴人於108年6月23日，竟因細故對被上訴人為肢體暴力行為，進而擴大兩造婚姻破綻，自此分居迄今，無法共同生活，致兩造婚姻無法繼續維持；是以，上訴人對兩造婚姻發生破綻無法挽回之可責性應較重。故被上訴人依民法第1052條第2項規定，訴請離婚，核屬有據，應予准許。
㈢、兩造均陳明已協議未成年子女甲○○權利義務之行使或負擔，
    無庸由法院酌定（見本院卷第112頁），本院自無依民法第1
    055條第1項規定酌定兩造所生未成年子女親權之必要，併此
    敘明。
五、從而，被上訴人依民法第1052條第2項規定，訴請離婚，為
    有理由，應予准許。原審為上訴人敗訴之判決，於法核無違
    誤。上訴意旨仍執前詞指謫原判決不當，求予廢棄，為無理
    由，應駁回其上訴。 
六、本件事證已臻明確，兩造其餘之攻擊或防禦方法及所用之證
    據，經本院斟酌後，認為均不足以影響本判決之結果，爰不
    逐一論列，附此敘明。
七、據上論結，本件上訴為無理由。爰判決如主文。
中　　華　　民　　國　　109 　年　　9 　　月　　2 　　日
                  家事法庭
                      審判長法  官  楊絮雲
                            法  官  李昆霖
                            法  官  張宇葭
正本係照原本作成。
如不服本判決，應於收受送達後20日內向本院提出上訴書狀，其
未表明上訴理由者，應於提出上訴後20日內向本院補提理由書狀
（均須按他造當事人之人數附繕本）上訴時應提出委任律師或具
有律師資格之人之委任狀；委任有律師資格者，另應附具律師資
格證書及釋明委任人與受任人有民事訴訟法第466 條之1第1項但
書或第 2項（詳附註）所定關係之釋明文書影本。如委任律師提
起上訴者，應一併繳納上訴審裁判費。
中　　華　　民　　國　　109 　年　　9 　　月　　3 　　日
　　　　　　　　　　　　　  書記官  李佳姿
附註：
民事訴訟法第466條之1（第1項、第2項）：
對於第二審判決上訴，上訴人應委任律師為訴訟代理人。但上訴
人或其法定代理人具有律師資格者，不在此限。
上訴人之配偶、三親等內之血親、二親等內之姻親，或上訴人為
法人、中央或地方機關時，其所屬專任人員具有律師資格並經法
院認為適當者，亦得為第三審訴訟代理人。